臺灣高等法院臺南分院刑事判決　　　 100年度上訴字第1235號
上　訴　人　臺灣嘉義地方法院檢察署檢察官
被　　　告　戴自在
上列上訴人因被告違反毒品危害防制條例案件，不服臺灣嘉義地
方法院100年度訴字第721 號中華民國100年10月31日第一審判決
（起訴案號：臺灣嘉義地方法院檢察署100 年度偵字第4119號）
，提起上訴，本院判決如下：
    主  文
上訴駁回。
    理  由
一、按依刑事訴訟法第350條、第361條、第362條、第367條規定
    ，不服地方法院之第一審判決，提起第二審上訴者，須提出
    上訴書狀，並應敘述「具體理由」，為上訴必備之程式。所
    稱具體理由，必係依據卷內既有訴訟資料或提出新事證，指
    摘或表明第一審判決有何採證、認事、用法或量刑等足以影
    響判決本旨之不當或違法，而構成應予撤銷之具體事由，始
    克相當；如未依上揭意旨指出具體事由，而僅泛言或單憑當
    事人自我說詞，指摘原判決採證認事違法、用法不當、判決
    不公、量刑過重等等，即屬未敘述具體理由，所提第二審上
    訴不合法律上之程式，得不經言詞辯論，由第二審法院予以
    判決駁回（最高法院98年度台上字第6531號刑事判決意旨參
    照）。
二、本件檢察官上訴意旨略以：刑法第59條規定，必於犯罪之情
    狀顯可憫恕時，始得為之。至於犯罪情節輕微，僅為法定刑
    內從輕科刑之標準，尚非刑法第59條所規定，酌量減輕之理
    由，最高法院98年度台上字第4811號判決意旨可資參照。本
    件原判決僅以被告販賣毒品海洛因之惡性與大量販售毒品之
    「大盤」、「中盤」迥異，衡其犯罪情節，情輕法重，縱處
    以法定最低度刑，猶嫌過重等情，即認被告犯罪情狀顯堪憫
    恕，依刑法第59條規定酌量減輕其刑，恐係將犯罪情節輕微
    與犯罪之情狀顯可憫恕有所混淆，而與最高法院98年度台上
    字第4811號判決意旨不符，為此依法提起上訴，請將原判決
    撤銷，更為適當合法之判決云云。
三、經查：
  (一)本件原審以被告共同販賣第一級毒品海洛因之犯罪事實，罪
    證明確，因予適用毒品危害防制條例第4條第1項、第17條第
    2項、第19條第1項，刑法第2條第1項但書、第11條、第28條
    、第59條等規定論處。
  (二)原審判決並敘明：
  1.被告持有海洛因之低度行為，為其販賣之高度行為所吸收，
    不另論罪。被告就上開犯行，與許惠華有犯意之聯絡及行為
    之分擔，為共同正犯。
  2.被告於偵查及原審審判中均自白犯罪，依修正後現行之毒品
    危害防制條例第17條第2 項規定，對被告較為有利，而減輕
    其刑（惟原判決就毒品危害防制條例修正前後規定為比較，
    而於理由三(二)第2 行有關「毒品危害防制條例第4條第2項販
    賣第二級毒品罪」之記載部分，顯係「毒品危害防制條例第
    4 條第1項販賣第一級毒品罪」之誤繕，併此更正）。
  3.被告販賣第一級毒品，戕害他人身體健康，固屬非是，然其
    惡性與犯罪情節較諸大量走私進口或長期販賣毒品之「大盤
    」、「中盤」毒販顯有重大差異，對社會治安及國民健康所
    造成之危害亦較輕微，足認其犯罪情狀顯可憫恕，在客觀上
    足以引起一般人同情，認科以最低度刑仍嫌過重，爰就被告
    所犯之罪，依刑法第59條規定，酌量減輕其刑，並依法遞減
    之。
  (三)原審判決並審酌及敘明量刑、沒收之情形：
  1.爰審酌被告正值青壯，肢體健全，不思勞動獲取報酬之犯罪
    動機，本案之犯罪手段，已婚、從事養蚵工作、與太太、母
    親同住之生活狀況，國中畢業之智識程度，販賣毒品對國人
    身心及社會治安之危害，本次販賣毒品所得，事後於偵查及
    本院均坦承犯行，尚具悔意之犯後態度等一切情狀，量處有
    期徒刑七年七月，以資懲儆。
  2.又未扣案之門號0000000000行動電話1 支，係共犯許惠華所
    有供犯本案販賣第一級毒品罪所用之物，業據被告於原審供
    承在卷（見原審卷第46頁），且無積極證據證明業已滅失，
    爰依毒品危害防制條例第19條第1 項之規定諭知與許惠華連
    帶沒收，如全部或一部不能沒收時，連帶追徵其價額。被告
    與共犯許惠華販毒所得新台幣（下同）1000元，為其因犯販
    賣第一級毒品罪所得之財物，雖未扣案，仍應依毒品危害防
    制條例第19條第1 項規定諭知與許惠華連帶沒收，如全部或
    一部不能沒收時，以其與許惠華之財產連帶抵償之。
  (四)本院經核原審判決認事用法，俱無不合，並已說明審酌科刑
    之理由，且未逾越法定刑度，又未濫用自由裁量之權限，刑
    度亦屬妥適，核無不當或違法之情形。
四、檢察官上訴意旨雖以：原判決依刑法第59條規定酌量減輕其
    刑，恐係將犯罪情節輕微與犯罪之情狀顯可憫恕有所混淆，
    而與最高法院98年度台上字第4811號判決意旨不符云云。
五、惟查：
  (一)按量刑的輕重，屬事實審法院得依職權自由裁量之事項，苟
    已斟酌刑法第57條各款所列情狀而未逾越法定刑度，不得遽
    指為違法，且在同一犯罪事實與情節，如別無其他加重或減
    輕之原因，下級審量定之刑，亦無過重或失輕之不當情形，
    則上級審法院對下級審法院之職權行使，原則上應予尊重。
    次按刑法第59條規定，犯罪之情狀可憫恕者，得酌量減輕其
    刑，同法第57條規定，科刑時應審酌一切情狀，尤應注意左
    列事項（共10款）為科刑重輕之標準，兩條適用上固有區別
    ，惟所謂「犯罪之情狀」與「一切情狀」云云，並非有截然
    不同之領域，於裁判上酌減其刑時，應就犯罪一切情狀（包
    括第57條所列舉之10款事項），予以全盤考量，審酌其犯罪
    有無可憫恕之事由（即判例所稱有特殊之原因與環境等等，
    在客觀上足以引起一般同情，以及宣告法定低度刑，是否猶
    嫌過重），以為判斷。故適用第59條酌量減輕其刑時，並不
    排除第57條所列舉10款事由之審酌，惟其程度應達於確可憫
    恕，始可予以酌減（最高法院70年度第6 次刑事庭會議決議
    參照）。而修正後刑法第59條已將刑之酌減審認標準之見解
    予以明文化，認犯罪之情狀須「顯」可憫恕，認「科以最低
    度刑仍嫌過重」者，得酌量減輕其刑。又參酌大法官釋字第
    263 號解釋，若不分犯罪情況及結果如何，概以死刑、無期
    徒刑為法定刑，立法甚嚴，若有情輕法重之情，裁判時本有
    刑法第59條酌量減輕其刑之適用，足以免過嚴之刑，與憲法
    尚無牴觸。是若有情輕法重及刑法第59條所規定等情，對被
    告所犯之罪酌量減輕其刑，自為法之所許。第按販賣第一級
    毒品罪之法定刑為「死刑或無期徒刑；處無期徒刑者，得併
    科新臺幣1 千萬元以下罰金」，然同為販賣第一級毒品者，
    其原因動機不一，犯罪情節未必盡同，或有大盤毒梟者，亦
    有中、小盤之分，所造成危害社會之程度自屬有異，法律科
    處此類犯罪，所規定之法定最低本刑卻同為「死刑或無期徒
    刑，得併科新臺幣1 千萬元以下罰金」，顯有違「罰當其罪
    」之原則。職是之故，若審酌個案情狀，認為處以有期徒刑
    ，即可收懲儆之效，並足以達到防衛社會目的者，自非不可
    依客觀之犯行與主觀之惡性二者加以考量其情狀，是否有可
    憫恕之處，適用刑法第59條之規定酌量減輕其刑，期使個案
    裁判之量刑，能斟酌至當，符合比例原則。
  (二)查本件被告販賣第一級毒品次數，僅有一次，販賣毒品所得
    金額僅1000元，罪情節並非重大不赦之人，亦無囤積持有大
    量毒品預備販賣，核與一般毒梟販賣毒品多者上百公克，甚
    至以公斤計相較，其情節尚屬輕微，對社會治安及國民健康
    危害之程度亦較輕。且購毒者原即有施用毒品習慣，均係渠
    等主動以電話聯絡被告購買毒品，並非被告等為圖利而引誘
    其等施用，被告惡性尚非重大。此外，施用毒品者常因成癮
    不可自拔，而花費鉅資購買毒品導致傾家蕩產，復為圖供給
    自己施用毒品無虞，往往鋌而走險步上販賣一途，而以販賣
    毒品獲取些微利差，被告本身亦有施用毒品之惡習，有台灣
    高等法院被告前案紀錄表在卷可稽，則依被告上開販賣毒品
    情節、所得財物、惡性、動機等情節，若處以法定最低本刑
    死刑、無期徒刑，猶嫌過重，實屬情輕法重，在客觀上足以
    引起一般之同情，難認無可憫恕之處，依其情狀處以有期徒
    刑，始符量刑之平允。
  (三)從而，原審判決考量被告販賣第一級毒品，戕害他人身體健
    康，固屬非是，然其惡性與犯罪情節較諸大量走私進口或長
    期販賣毒品之「大盤」、「中盤」毒販顯有重大差異，對社
    會治安及國民健康所造成之危害亦較輕微，認被告犯罪情狀
    顯可憫恕，在客觀上足以引起一般人同情，科以最低度刑仍
    嫌過重，而依刑法第59條規定，酌量遞減被告之刑。揆諸前
    開規定、決議之說明，並無不合。檢察官上訴仍執前開事由
    ，認原判決適用刑法第59條酌減被告之刑不當云云，尚非具
    體有理。
六、綜上所述，檢察官僅以前詞，針對原審法院刑罰裁量權行使
    範疇及對刑法第59條規定適用，而指摘原審判決依刑法第59
    條規定酌減被告之刑不當，請求本院撤銷原判決云云，而未
    確實依據卷內既有訴訟資料或提出新事證，具體指摘或表明
    第一審判決有何認事採證不當或違法之事由，或明確指出原
    審所為證據證明力之判斷、推論如何違背經驗、論理法則。
    揆諸前開說明，本件上訴理由，自難謂係具體理由。是被告
    上訴顯不合法律上之程式，爰依刑事訴訟法第367 條前段之
    規定駁回上訴，並不經言詞辯論為之。
七、依刑事訴訟法第367條前段、第372條，判決如主文。
中    華    民    國   100    年    12    月    30    日
                  刑事第六庭    審判長法  官  董武全
                                      法  官  孫玉文
                                      法  官  賴純慧
以上正本證明與原本無異。
如不服本判決應於收受送達後10日內向本院提出上訴書狀，其未
敘述上訴理由者，並得於提起上訴後10日內向本院補提理由書（
均須按他造當事人之人數附繕本）「切勿逕送上級法院」。
                                      書記官  翁心欣
中    華    民    國   100    年    12    月    30    日